【裁判字號】    98,簡上,826
【裁判日期】    980914
【裁判案由】    恐嚇取財
【裁判全文】
臺灣高雄地方法院刑事判決             98年度簡上字第826號
上  訴  人  臺灣高雄地方法院檢察署檢察官
被      告  戊○○
                    （現於臺灣高雄戒治所執行中）
上列上訴人因恐嚇取財案件，不服本院簡易庭民國98年6 月16日
98年度審簡字第3425號第一審簡易判決（聲請簡易判決處刑案號
：臺灣高雄地方法院檢察署98年度偵字第9854、13761 號），及
移送併案審理（臺灣高雄地方法院檢察署98年度偵字第21250 號
），提起上訴，本院管轄之第二審合議庭判決如下：
    主  文
原判決撤銷。
戊○○幫助犯恐嚇取財罪，處有期徒刑參月，如易科罰金，以新
臺幣壹仟元折算壹日。
    事  實
一、戊○○預見提供自己在金融機構開設之帳戶（含存摺、提款
    卡、印鑑、密碼）供他人使用，可能幫助他人遂行恐嚇取財
    之犯罪目的，竟仍以縱有人以其金融帳戶實施恐嚇取財犯行
    ，亦不違背其本意之幫助犯意，先於民國97年10月中旬某時
    ，以新台幣 (下同)1500 元之代價，在高雄市○○○路某處
    ，將其前於同年8 月19日在高雄縣鳳山市○○路郵局開設之
    000000-0000000-0號帳戶，賣予綽號「阿仁」之真實姓名年
    籍不詳之成年男子使用。嗣「阿仁」所屬之恐嚇取財集團取
    得上開帳戶後，即基於恐嚇取財之犯意，而為以下之行為：
    (1)於97年10月16日中午12時57分許、2 時34分許，撥打電話
    及傳簡訊予乙○○，恫稱：乙○○之賽鴿3 隻在他手中，若
    要取回鴿子，需支付9000元至其指定之帳戶，否則將把賽鴿
    殺害或轉售等語，致乙○○恐失賽鴿而心生畏懼，即於同日
    下午2 時44分許，匯款9000元至戊○○上開郵局帳戶內。(2)
    於97年10月16日中午12時許，撥打電話予丁○○，恫稱：丁○○之賽鴿2 隻在他手中，若要取回鴿子，需支付7500 元
    至其指定之帳戶，否則將把賽鴿殺害或轉售等語，致丁○○
    恐失賽鴿而心生畏懼，即於同日下午2 時47分許，匯款7500
    元至戊○○上開郵局帳戶內。(3)於97年10月16日中午12時許
    ，撥打電話予甲○○，恫稱：甲○○之賽鴿1 隻在他手中，
    若要取回鴿子，需支付4000元至其指定之帳戶，否則將把賽
    鴿殺害或轉售等語，致甲○○恐失賽鴿而心生畏懼，即於同
    日下午2 時45分許，匯款4000元至戊○○上開郵局帳戶內。
    (4)於97年10月16日下午1 時許，撥打電話予己○○，恫稱：
    己○○之賽鴿1 隻在他手中，若要取回鴿子，需支付4500元
    至其指定之帳戶，否則將把賽鴿殺害或轉售等語，致己○○
    恐失賽鴿而心生畏懼，即於同日下午2 時46分許，匯款4500
    元至戊○○上開郵局帳戶內。(5)於97年10月16日下午2 時50
    分54秒前某時，撥打電話予丙○○，以取得丙○○賽鴿1 隻
    為由，恐嚇丙○○需依指示匯款，致丙○○恐失賽鴿而心生
    畏懼，於同日下午2 時50分54秒許，至嘉義縣竹崎鄉竹崎郵
    局內，匯款3200元至戊○○上開郵局帳戶內。
二、案經高雄縣政府警察局及嘉義縣警察局水上分局報請臺灣高
    雄地方法院檢察署檢察官偵查起訴暨移送併辦。
    理  由
一、本件被告戊○○所犯為死刑、無期徒刑、最輕本刑為3 年以
    上有期徒刑以外之罪，其於本院審理程序進行中，就被訴事
    實為有罪之陳述，經審判長告知簡式審判程序之旨，並聽取
    當事人之意見後，本院合議庭裁定進行簡式審判程序，合先
    敘明。
二、上揭犯罪事實，業據被告戊○○迭於警詢、偵訊及本院審理
    時坦承不諱（見警卷第7 頁、偵查卷第15頁、本院簡上卷第
    35頁），核與證人即被害人乙○○、丁○○、甲○○、己○○、丙○○於警詢時之證述相符，並有被告上揭帳戶之帳戶
    歷史交易查詢表、開戶基本資料各1 份、匯款執據5 紙等件
    附卷可稽，足認被告上開自白應與事實相符，本案事證明確
    ，其幫助恐嚇取財犯行，洵堪認定。
三、按刑法第346 條第1 項之恐嚇取財罪，係以恐嚇被害人致其
    心生恐懼而交付財物為犯罪構成要件，上開綽號「阿仁」之
    成年男子所屬之恐嚇取財集團利用被告提供之帳戶，作為指
    示被害人匯款進入而據以提領款項遂行恐嚇取財犯行之工具
    ，被告提供帳戶要非恐嚇取財罪之構成要件行為，且被告僅
    將帳戶交與他人後即未再過問，亦無為自己犯罪之意思，其
    行為僅係對於該犯罪之實行有所助益之協助行為，故核被告
    所為，係犯刑法第30條第1 項、第346 條第1 項之幫助恐嚇
    取財罪。被告係幫助犯，爰依刑法第30條第2 項規定，按正
    犯之刑減輕之。又被告提供上開郵局帳戶供犯罪集團使用，
    係以一行為侵害乙○○、丁○○、甲○○、己○○、丙○○
    之財產法益，為同種想像競合犯，應依刑法第55條規定，以
    一幫助詐欺取財罪處斷。又併案部分（被害人丙○○）與聲
    請簡易判決處刑部分既有想像競合犯之裁判上一罪關係，自
    為聲請效力所及，本院自得併予審理。
四、原審以被告犯罪事證明確，予以論罪科刑，固非無見；惟查
    ：（一）原審對於被告幫助犯罪集團向丙○○恐嚇取財部分
    ，即移送併辦之幫助恐嚇取財犯行，未及併予審判，尚有未
    洽。（二）又被告因肅清煙毒條例案件於81年7 月10日假釋
    期滿未經撤銷視為執行完畢後，未有受徒刑執行之紀錄迄今
    ，其與刑法第47條第1 項累犯之要件不符，是原判決於主文
    欄誤論被告為累犯，即有未合。是上訴人上訴意旨認原判決
    未及審酌被害人丙○○部分，指摘原判決不當，為有理由，
    又原判決亦有上開（二）所述之瑕疵，自應由本院撤銷改判
    。爰審酌被告戊○○為貪圖小利，提供個人帳戶供不法份子
    使用，助長犯罪風氣，除使被害人受有損害，並造成國家查
    緝犯罪之困難，嚴重破壞社會治安及金融秩序，所為實不足
    取，惟念及於警詢起即坦承犯行，態度良好，尚有悔悟之心
    等一切情狀，量處如主文所示之刑，並諭知易科罰金之折算
    標準。
據上論斷，應依刑事訴訟法第455 條之1 第1 項、第3 項、第
369 條第1 項、第364 條、第299 條第1 項前段，第273 條之1
第1 項，刑法第30條、第346條第1項、第41條第1 項前段，刑
法施行法第1 條之1 ，判決如主文。
本案經檢察官林妙蓁到庭執行職務
中    華    民    國    98    年    9     月    14    日
                  刑事第一庭    審判長法  官  蔡國卿
                                      法  官  施介元
                                      法  官  張琬如
以上正本證明與原本無異。
不得上訴。
中    華    民    國    98    年    9     月    14    日
                                      書記官  劉甄庭
附錄本判決論罪之法條：
中華民國刑法第346條第1項
意圖為自己或第三人不法之所有，以恐嚇使人將本人或第三人之
物交付者，處6 月以上5 年以下有期徒刑，得併科1 千元以下罰
金。


司法院資訊處製作；財團法人民間司法改革基金會備份。
